【裁判字號】    90,上訴,1973
【裁判日期】    901128
【裁判案由】    誣告
【裁判全文】
臺灣高等法院高雄分院刑事判決          九十年度上訴字第一九七三號
    上  訴  人
    即自訴人    丁○○
    代  理  人  丙○○
    被      告  乙○○
    選任辯護人  李易興
    被      告  甲○○
右上訴人等因被告誣告案件，不服臺灣高雄地方法院九十年度自字第四七三號中華民
國九十年十一月二十八日第一審判決，提起上訴，本院判決如左：
      主      文
上訴駁回。
      理      由
一、本案經本院審理結果，認第一審判決被告乙○○、甲○○均無罪，均核無不合，
    應予維持，並引用第一審判決書記載之理由。（如附件）。
二、本件自訴人丁○○被訴與林俊明共同詐取田印公司貨款之事實，雖前經臺灣台南
    地方法院以九十年度易字第一四一號判決無罪，惟嗣經臺灣高等法院台南分院於
    九十年十二月二十日，以九十年度上易字第一六二七號判決判處有期徒刑三月，
    如易科罰金，以三百元折算一日確定在案，此有臺灣高等法院台南分院九十年度
    上易字第一六二七號判決一份附卷可稽，益證被告等並無誣告之故意，且田印公
    司對自訴人丁○○提出之詐欺告訴，亦屬事實，並無虛構之可言。自訴人聲請調
    閱上開丁○○被訴詐欺一案卷宗，以及另傳訊證人鄭順天、鄭蘇碧霞、鄭又彰、
    鄭林英真、鄭金城、林俊明、黃賜鵬、甲○○、乙○○以及自訴代理人丙○○本
    人，均核無必要，併予明。
三、自訴人經合法傳喚，無正當之理由不到庭，爰不待其陳述，逕行判決。另自訴代
    理人雖以其受委任之另案民事訴訟與本案審理期日衝庭，聲請變更審理期日云云
    ，惟自訴代理人縱有受委任之另案民事訴訟亦需開庭，亦應自行協調解決，且自
    訴人亦可自行到庭，（自訴人亦已收受本件審理期日傳票，有送達證書可證），
    其於本案審理期日未到庭，自屬無正當之理由不到庭。
據上論斷，應依刑事訴訟法第三百六十八條、第三百七十三條、第三百六十四條、第
三百三十一條第一項，判決如主文。
中    華    民    國     九十一     年       三       月      二十      日
                              臺灣高等法院高雄分院刑事第九庭
                                  審判長法官  張明松
                                        法官  江泰章
                                        法官  任森銓
右正本證明與原本無異。
自訴人如不服本判決應於收受本判決後十日內向本院提出上訴書狀，其未述上訴理
由者，並得於提起上訴後十日內向本院補提理由書狀（均須按他造當事人之人數附繕
本)「切勿逕送上級法院」。
                                      書記官  施耀程
中    華    民    國     九十一     年       三       月     二十一     日
                                                                        Ｋ
附件：
臺灣高雄地方法院刑事判決                            九十年度自字第四七三號
    自  訴  人  丁○○  女四十九歲住台南縣善化鎮○○路三三八號
    代  理  人  丙○○  住高雄郵政信箱六一之二十號
    被      告  乙○○  男五十九歲（民國○○年○○月○○日生）
    住高雄市○○○路一七六號七樓Ａ室
                        身分證統一編號：Ｌ一六七一三號
    選任辯護人  李易興律師
    被      告  甲○○  男四十三歲（民國○○○年○月○○日生）
                        住高雄市○○○路一七六號七樓Ａ室
                        身分證統一編號：Ｅ一二七五三六號
右列被告因誣告案件，經自訴人提起自訴，本院判決如左：
    主  文
乙○○、甲○○均無罪。
    理  由
一、自訴意旨如附件之自訴狀所載。
二、按犯罪事實應依證據認定之，無證據不得推定其犯罪事實，又不能證明被告犯罪
    者，應諭知無罪之判決，刑事訴訟法第三百四十三條準用同法第一百五十四條、
    第三百零一條第一項前段定有明文。再自訴人之指訴，如同告訴人之告訴，係以
    使被告受刑事訴追為目的，是其指訴是否與事實相符，仍應調查其他證據以資審
    認（最高法院五十二年台上字第一三００號刑事判例意旨可資參照）。再按誣告
    罪之成立，以告訴人所訴被訴人之事實必須完全出於虛構為要件，若有出於誤會
    或懷疑有此事實而為申告，以致不能證明其所訴之事實為真實，縱被訴人不負刑
    ，而告訴人本缺乏誣告之故意，亦難成立誣告罪名，此亦經最高法院著有四十四
    年度台上字第八九二號刑事判例在案。
三、本件訊據被告乙○○、甲○○固坦認有對自訴人丁○○提出詐欺罪之刑事告訴，
    及自訴人嗣因而經台灣台南地方法院判決無罪在案等情，惟均堅決否認有何詐欺
    犯行，被告甲○○辯稱：田印國際股份有限公司（下簡稱田印公司）係透過中間
    人黃賜鵬與天富工程有限公司（下簡稱天富公司）接洽系爭鵝卵石之買賣事宜，
    於訂約之前均是由黃賜鵬與天富公司之林俊明及自訴人洽談，直到簽約時，才由
    伊代表田印公司與天富公司之代表林俊明簽訂，並應林俊明之要求預付貨款新台
    幣（下同）十五萬元，及發票日為八十九年十二月三十一日、金額十五萬元之支
    票一紙，詎天富公司收受款項後竟未依約履行，申請調解委員會調解，天富公司
    均不出面，因黃賜鵬有告訴伊，自訴人於磋商過程有參與，且表示價格不能再壓
    低，又自訴人係天富公司之法定代表人，故伊才決定對自訴人一併提出刑事詐欺
    告訴，並非故意誣告等語；被告乙○○則辯稱：伊係田印公司之負責人，但本件
    實際訂約及訴訟過程均是由甲○○處理等語。經查：
（一）證人黃賜鵬於本院審理時證稱：本件買賣係先由伊與天富公司磋商，天富公司
      是由林俊明與自訴人出面，自訴人於磋商過程自稱係林俊明的表妹，且是天富
      公司的股東，復於磋商時表示價格不能再壓低，後來天富公司收取貨款後未依
      約履行，伊乃告知被告二人，自訴人於磋商過程有在場等情事，之後申請調解
      ，自訴人亦未出面，被告等才對自訴人一併提出詐欺告訴等語，而自訴人丁○○確為天富公司股東，於八十九年一月三十一日變更登記為代表公司之董事一
      情，亦有天富公司設立及變更登記表各一份附卷可佐。職是，自訴人為天富公
      司之股東，且於系爭砂石買賣過程確有參與一情，應堪認定。
（二）田印公司對自訴人提出詐欺罪告訴，業經台灣台南地方法院檢察署檢察官提起
      公訴，足見公訴人亦認自訴人涉有詐欺之犯罪嫌疑，嗣雖經台灣台南地方法院
      判處無罪在案，然因公訴人上訴，現尚繫屬於台灣高等法院台南分院一情，為
      自訴人所不否認，並有台灣台南地方法院函文一紙附卷可稽。再者，案外人林
      俊明於台灣高雄地方法院檢察署檢察官偵查時亦供證：向田印公司收取之十五
      萬元現金及支票，事後已轉交予自訴人等語（見該署九十年度偵緝字第六六二
      號偵查卷，九十年五月十八日偵訊筆錄影本），又參以上開證人黃賜鵬之證言
      ，及天富公司設立及變更登記表之記載，則自訴人是否共犯有詐欺罪責，並非
      全然無疑，被告等依證人黃賜鵬之供述及自訴人為天富公司董事等情，認自訴
      人與案外人林俊明共同涉犯詐欺罪嫌而對其提出告訴，即屬合理懷疑，依上開
      判例意旨，要難認其自始有虛構事實誣告之犯意。至自訴代理人雖指稱：在被
      告等對自訴人提出詐欺罪之告訴後，有以電話告知被告二人，自訴人對上開買
      賣砂石之事全然不知情云云，然為被告等所否認，自訴人亦無法提出相關事證
      供本院調查認定，其所訴是否屬實，即有可疑。況上開指陳，縱係屬實，亦係
      在被告等對自訴人提起詐欺罪之刑事告訴之後，亦難據此佐認被告等於提起告
      訴之初，有虛構事實誣告之情事。
      綜上，被告等所辯情詞，應屬可採。此外，本院復查無其他積極事證足資認定
      被告二人確有自訴人所指之誣告犯行，渠等犯罪即屬不能證明，自應諭知無罪
      之判決。
據上論斷，應依刑事訴訟法第三百四十三條、第三百零一條第一項前段，判決如主文
。
中      華      民      國      九十      年      十一    月  二十八    日
                      臺灣高雄地方法院刑事第六庭
                                      法  官    趙家光
右正本證明與原本無異。
如不服本判決，應於判決送達後十日內，向本院提出上訴狀。
                                      書記官    黃英彥
中      華      民      國      九十      年      十一    月  二十八    日


司法院資訊處製作；財團法人民間司法改革基金會備份。
